【裁判字號】    88,上易,3278
【裁判日期】    890120
【裁判案由】    詐欺
【裁判全文】
臺灣高等法院臺中分院刑事判決                  八十八年度上易字第三二七八號
    上  訴  人
    即 自訴 人  乙○
    被      告  甲○○
右上訴人因詐欺案件，不服臺灣台中地方法院八十八年度自字第一○三五號中華民國
八十八年十月廿九日第一審判決，提起上訴，本院判決如左：
      主  文
上訴駁回。
    事實及理由
一、本案經本院審理結果，認被告甲○○（以下稱被告）被訴詐欺犯行係屬犯罪不能
    證明，其證據及理由，業據第一審判決書理由欄記載甚詳，爰引用之（如附件）
    。原審以不能證明被告犯罪，而依刑事訴訟法第三百零一條第一項規定，諭知無
    罪之判決，經核認事用法，並無不合，自訴人上訴意旨謂「被告所調借之三百萬
    元，實係被告親自向自訴人借用款項，非如被告所言未直接向自訴人借款。」云
  云，然查自訴人於原審審理中已自承係透過楊玉秀將款項借予被告，伊原不知道
    借款之人係被告，亦不知楊玉秀借款交予之對象，迨楊玉秀交付被告之支票，方
    知借款人係被告之情事在卷，核與被告所辯借款流程相符，則自訴人上訴指述被
    告親自向其借款云云，所供前後顯不相合，自難採信，是本件自訴人於貸放款項
    之際，不知實際貸款之人為被告，其透過中間人貸放款項重在賺取利息，難認被
    告對於自訴人有施用詐術使自訴人交付款項，本件核屬民事債務糾葛，並據原審
    判決理由論述綦詳，此外，又乏其他積極事證足證被告犯行，自難遽律被告罪責
    ，自訴人上訴認應就被告予以論罪科刑，而指摘原判決不當，為無理由，應予駁
    回。又被告經合法傳喚，無正當理由未到庭，爰不待其陳述，逕為判決。
二、據上論斷，應依刑事訴訟法第三百七十三條、第三百六十八條、第三百七十一條
    ，判決如主文。
中      華      民      國     八十九     年      一      月   二十     日
                                   臺灣高等法院臺中分院刑事第九庭
                                         審判長法  官  胡  森  田
     法  官  黃  日  隆
                                               法  官  蕭  錦  鍾
右正本證明與原本無異。
不得上訴。
                                               書記官  蘇  昭  文
中      華      民      國     八十九     年      一      月   二十一   日
                                                                        Ｄ
台灣台中地方法院刑事判決                        八十八年度自字第一三五號
    自  訴  人  乙  ○  男  六十二歲（民國○○○年○月○○日生）
                        住臺中縣石岡鄉○○路八八一巷十三號
                        身分證統一編號：Ｌ一0000000號
    被      告  甲○○  男  四十四歲（民國○○○年○月○日生）
                        住臺中縣石岡鄉○○路一六二巷六弄一號
                        身分證統一編號：Ｚ000000000號
右列被告因詐欺案件，經自訴人提起自訴，本院判決如左：
    主  文
甲○○無罪。
    理  由
一、自訴意旨略以：被告甲○○與自訴人素無深交，詎被告意圖為自己不法之所有，
    於民國（下同）八十七年間向自訴人誆稱，伊將投資土地買賣需孔甚急，待出售
    土地予財團後，有利可圖，即可返還，並簽發如附表所示支票二紙，持之要求自
    訴人貸與新台幣（下同）三百萬，自訴人遂不疑有他，交付上開數額款項予被告
    。嗣自訴人屆期提示上開支票付款，竟均遭退票，且被告經催討避不見面，始知
    受騙，因認被告涉有詐欺罪嫌云云。
二、按犯罪事實應依證據認定之，無證據不得推定其犯罪事實，又不能證明被告犯罪
    者，應諭知無罪之判決，刑事訴訟法第一百五十四條、第三百零一條第一項分別
    定有明文。次按刑法第三百三十九條第一項詐欺罪之成立，係以意圖為自己或第
    三人不法之所有，以詐術使人陷於錯誤，而將本人或第三人之物交付為構成要件
    ，所謂以詐術使人交付，必須被詐欺人因其詐術而陷於錯誤，始為相當，若所有
    方法，不能認詐術，亦不致使人陷於錯誤，即不構成該罪，最高法院四十六年度
    台上字第二六○號著有判例可資參照。本件自訴人認被告涉有詐欺犯行，無非以
    被告所簽發如之面額計新台幣（下同）三百萬之支票二紙屆期均不獲兌現，有支
    票及退票理由單影本在卷等資為論據。
三、訊據被告則堅決否認有何詐欺犯行，辯稱：曾因投資土地買賣及支票兌現週轉之
    需，陸續簽發支票向案外人楊玉秀借得所需款項，並按期向楊玉秀清償本息，嗣
    因土地投資及其他債務人均無法如期清償借款，致未能遵期清償前開借款，又向
    楊玉秀借得款項後，按期支付本息時得知楊玉秀交付之款項係向自訴人取得，然
    均未曾直接向自訴人借款，亦無詐欺犯意等語。經查：被告自八十六、七年間起
    即透過楊玉秀向他人周轉，並按期清償本息予楊玉秀，惟未曾向自訴人本人開口
    周轉等情，為自訴人所是認，且依自訴人供述透過案外人楊玉秀放款時，亦不知
    借款對象，迄楊玉秀交付支票時，始知悉被告係借款人即發票人等語，再佐以被
    告供稱伊自八十六、七年間起透過楊玉秀向他人周轉第一筆二百萬元款項，除曾
    陸續支付利息及已清償其中一百萬元外，又八十七年十二月間續借二百萬元，迄
    今尚積欠楊玉秀三百萬元借款等情，核與自訴人自陳伊透過陸續楊玉秀放款及所
    收回之借款流程亦大致相符，徵諸本件自訴人係透過案外人楊玉秀貸放款項賺取
    利息，此一方式業已行之有年，且貸放款項總額已高達五百萬元，自訴人於貸放
    款項之際，既不知實際借款人為何，且未曾徵信或查核對方之信用或金融交易情
    形，亦為自訴人所是認，再再均顯示本件自訴人貸放款項，僅著重於所能獲取之
    利潤，至於實際借貸人或仲介者所告知之理由為何，並非自訴人決定借款與否之
    要素，在客觀上即難認被告有何施用詐術之情事，而自訴人亦未指出於貸放款時
    被告有施用任何詐術，或因之陷於錯誤之事實，且被告於知悉楊玉秀所交付之款
    項係向自訴人週轉得來時，並無否認積欠自訴人前開款項之意，顯見本被告僅係
    經商不當，週轉失靈，致籌款不及以致所簽發之票據屆期未能兌現，尚難據此即
    認被告有詐欺之意思或有向自訴人施用詐術之情事，自與刑法詐欺罪之構成要件
    不合，應僅係民事債務不履行之問題，揆諸首揭意旨，尚難謂被告有何詐欺犯行
    ，此外復查無其他積極證據，足認被告有何犯罪，自應為無罪之諭知。
據上論斷，應依刑事訴訟法三百四十三條、第三百零一條第一項，判決如主文。
中    華    民    國      八十八      年      十      月      二十九    日
                                      台灣台中地方法院刑事第二庭
                                              法  官  林  靜  芬
右正本證明與原本無異。
如不服本判決，應於判決送達後十日內向本院提出上訴狀，上訴於臺灣高等法院臺中
分院(須附繕本)。
                                              書記官
中    華    民    國      八十八      年      十      月      二十九    日~vz1w1l38x24q7


司法院資訊處製作；財團法人民間司法改革基金會備份。
